高雄高等行政法院簡易判決
　　　　　　　　　　　　　　　　　　　96年度簡字第 213號
原　　　告　甲○○
被　　　告　財政部高雄市國稅局
代　表　人　乙○○　局長
上列當事人間因綜合所得稅事件，原告不服財政部中華民國96年
4月4日台財訴字第09600097160號訴願決定，提起行政訴訟。本
院判決如下：
    主  文
原告之訴駁回。
訴訟費用由原告負擔。
    事實及理由
一、緣原告93年度綜合所得稅結算申報，列舉扣除捐贈新台幣（
    下同）351,900元，被告初查以其中350,000元不符規定，予
    以剔除。原告不服，申請復查，未獲變更，提起訴願，亦遭
    駁回，遂提起本件行政訴訟。
二、被告之代表人原為邱政茂局長，於本院審理中業因職務調動
    改由乙○○接任，並由其以代表人之身分聲明承受訴訟，核
    無不合，先予敘明。
三、原告起訴意旨略以：(一)原告及配偶確有捐贈弘恩寺350,000
    元之事實，此有弘恩寺開具之收據可稽。至原告所提供存摺
　　明細為捐贈日前相關提款資料，提款日期與提款金額容有出
    入，乃因原告捐贈金額並非完全來自銀行帳戶提領，其一部
    來自平常放置家中之準備金。其中原告93年9月21日之捐款
    ，前住持釋常航誤書為「39」年，而原告93年3月9日之捐贈
    ，前住持亦誤載為3月8日，才出現捐款日與領款日不符之情
    形。是原告確有上開之捐款，至於弘恩寺之寺廟登記字號及
    住持變更後，為何仍使用舊式感謝狀開立捐款收據，及該寺
    廟內部運用捐款之情形，外人並無法得知，被告實不應以寺
    廟內部組織管理有所變動，而否認原告捐款事實，否則以後
    民眾欲捐款為善，尚須調查寺廟內部組織、捐款流向、登記
    字號等，豈為所得稅法「捐贈優惠」立法精神之所在。(二)又
    接受捐贈者是否於每次接受捐贈時，均會確實記載，亦或因
    其他因素記載錯誤，並非捐贈者所能預料控制，是訴願決定
    怎能以一句「衡諸常情」，即把受捐贈者疏失之不利益歸於
    捐贈者承受。且稅法亦未賦予捐贈人任何調查之權，因此只
    要「弘恩寺」「住持釋常航」及「地址」均正確，即為原告
    已盡形式上審查之責任。至弘恩寺原來之寺廟登記字號「高
    縣寺登字第518號」如果無訛，縱然在93年5月20日曾有變更
    ，但是也不能就此認為其使用變更前之「感謝狀」非真，亦
    即只要證明該寺確有使用該感謝狀及「弘恩寺印」為真正即
    可。至於寺廟因原住持過世，新住持及寺廟無法提示93年度
    帳簿憑證及相關收受捐贈事實之資料，應屬主管機關應如何
    裁罰該寺廟之事實，非可歸責於原告。(三)另原告所稱弘恩寺
    內之觀音寶殿，乃指供奉觀音佛像之寶殿，並非該殿名稱即
    叫觀音寶殿，而弘恩寺在大雄寶殿正後方，確有增建寶殿供
    奉觀音佛像之事，是被告予以剔除，顯有誤會，並聲明求為
    判決撤銷原處分及訴願決定云云。被告答辯則以：(一)原告93
    年度列舉扣除其本人及配偶許洺源對弘恩寺之捐贈，分別為
    180,000元及170,000元，經所轄財政部臺灣省南區國稅局旗
    山稽徵所（下稱旗山稽徵所）查核結果，該寺廟無法提示93
    年度帳簿憑證及相關收受捐贈事實之資料，尚難認定原告及
    其配偶之捐贈屬實。(二)又原告雖檢附弘恩寺所開具之捐贈收
    據4紙，並提供其與配偶名下銀行存摺影本供參，然該捐贈
    收據開立日期與原告及配偶陸續提領現金之日期不符，且渠
    等分次小額提領現金紀錄，僅能證明有提款事實，尚無法證
    明確係用於捐贈予該寺廟。(三)另依原告提示之捐贈收據所載
    ，該捐贈係弘恩寺為興建觀音寶殿所為之樂捐，且該寺廟之
    住持為釋常航法師，寺廟登記字號為518號（61年首次登記
    字號），惟查弘恩寺並無興建觀音寶殿，且93年度住持為盧
    蓮子法師，法名釋照定；而該寺廟93年5月20日登記證已變
    更為高縣寺登字第492號，是原告所提示之捐贈收據顯與事
    實不符等語，並聲明求為判決駁回原告之訴。
四、按「按前3條規定計得之個人綜合所得總額，減除下列免稅
    額及扣除額後之餘額，為個人之綜合所得淨額：‧‧‧二扣
    除額：納稅義務人就下列標準扣除額或列舉扣除額擇一減除
    外，並減除特別扣除額：‧‧‧(二)列舉扣除額：1.捐贈：對
    於教育、文化、公益、慈善機構或團體之捐贈總額最高不超
    過綜合所得總額20％為限。但有關國防、勞軍之捐贈及對政
    府之捐獻，不受金額之限制。」為所得稅法第17條第1項第2
    款第2目第1小目所明定。
五、經查，原告93年度綜合所得稅結算申報，列舉扣除捐贈351,
    900元，被告初查以其中350,000元不符規定，予以剔除，此
    有原告綜合所得稅結算申報書及被告所得稅核定通知書等影
    本附原處分卷可稽，洵堪認定。原告雖執前詞，主張其及配
    偶許洺源93年確有捐贈350,000元予弘恩寺之事實，並提出
    弘恩寺開立之捐款收據、銀行帳戶明細等影本以資佐證，惟
    查：
    1.按稅務訴訟之舉證責任分配理論與一般民事訴訟相同，即
      認為事實不明的情況下，其不利益應歸屬於由該事實導出
      有利之法律效果的訴訟當事人負擔。換言之，主張權利或
      權限之人，於有疑義時，除法律另有規定外，應就權利發
      生事實負舉證責任，而否認權利或權限之人或主張相反權
      利之人，對權利之障礙或是消滅、抑制之事實，負舉證責
      任，行政訴訟法第136條準用民事訴訟法第277條之規定甚
      明。次按「當事人主張事實須負舉證責任，倘其所提出之
      證據不足為主張事實之證明，自不能認其主張之事實為真
      實。」最高行政法院36年判字第16號亦著有判例可資參照
      。是納稅義務人必須確實證明具有捐贈之事實，始得依前
      述規定享有減稅之優惠。查，本件關於個人綜合所得稅捐
      贈扣除額之減除，應以是否有捐贈之事實為前提，且系爭
      捐贈金額得否依所得稅法第17條第1項第2款第2目第1小目
      之規定列為列舉扣除額，為有利原告之事實，揆諸前揭說
      明，自應由原告就其權利發生之事實負舉證責任，委無疑
      義，合先敘明。
    2.其次，本件原告固檢附弘恩寺所開具之捐贈收據4紙，並
      提供其與配偶名下銀行存摺影本供參，此有該收據與華南
      銀行東高雄分行等銀行帳戶明細附於本院卷及原處分卷可
      按。惟該捐贈收據開立日期（即以弘恩寺名義出具之感謝
      狀）不僅與原告及其配偶陸續提領現金之日期及金額不完
      全相符（其中乙紙感謝狀所載「39」年9月21日之捐款，
      應屬誤載），且渠等不同日期分次或同一天幾次小額提領
      現金作為捐贈弘恩寺之用，已與經驗法則有悖，況此項提
      領現金紀錄，僅能證明有提款事實，則原告及其配偶是否
      確係有捐贈予弘恩寺之舉，即有疑義。是原告訴稱提款日
      期與提款金額容有出入，乃因捐贈金額並非完全來自銀行
      帳戶提領乙情，尚無可採。再者，依原告提示之捐贈感謝
      狀所載，該狀係以弘恩寺名義出具，且該寺廟之住持為釋
      常航，寺廟登記字號為518號，為61年首次登記字號，惟
      據原處分卷附之被告於95年10月24日及12月22日電訪弘恩
      寺之電話紀錄摘要記錄表所示，寺廟總登記10年變更一次
      ，該寺廟登記證於72年度變更為高縣寺登字第510號，於
      82年度變更為高縣寺登字第489號，於93年度已變更為高
      縣寺登字第492號，是弘恩寺之寺廟登記證字號先後已變
      更多次，何以其於93年間出具之感謝狀乃沿用首次登記之
      字號，亦令人費解。又根據原處分卷附之臺灣省高雄縣寺
      廟登記表所示，弘恩寺93年度住持為盧蓮子，法名釋照定
      ，非原告所提供收據上所記載之住持釋常航；此外，被告
      前囑託所轄旗山稽徵所查核結果，該寺廟迄無法提示93年
      度帳簿憑證及相關收受捐贈事實之資料，亦有釋照定師父
      之弟盧宏岩於94年11月2日在旗山稽徵所談話筆錄附於原
      處分卷足憑。準此，上開證據資料均無法為原告有利之認
      定。
    3.查捐贈所收受之收據為列報扣除額證據之一，而課稅事實
      大多掌握在納稅義務人手中，是納稅義務人欲享受扣除額
      或免稅之利益，自應對相關憑證之真實性負有較高之注意
      義務。原告雖主張其確有捐贈之行為，惟其提出之證據資
      料，本身與待證事實即有疑義，此外，復未能舉出其他具
      體事證，證明其與配偶確有捐贈之事實，自難徒憑原告提
      出之弘恩寺捐款收據及銀行帳戶，即認定原告與配偶有捐
      贈之事實，是被告否准認列系爭捐贈之列舉扣除額350,00
      0元，依法即無違誤。
六、綜上所述，原告之主張並不可採。從而被告以原告當年度所
    申報之一般捐贈中之350,000元不符規定，予以剔除，依法
    洵無違誤；復查決定及訴願決定遞予維持，亦無不合；原告
    起訴意旨求為撤銷，為無理由，應予駁回。
七、又本件事證已明，兩造其餘攻擊防禦方法，核與判決結果不
    生影響，不再逐一論述。另本件為簡易訴訟案件，爰不經言
    詞辯論逕為判決，附此敘明。
八、據上論結，本件原告之訴為無理由，依行政訴訟法第233條
    第1項、第236條、第195條第1項後段、第98條第1項前段，
    判決如主文。
中　　華　　民　　國　　96　　年　 　8　　月　 30  　 日
                        第三庭法  官　邱政強
以上正本係照原本作成。
如不服本判決，應於送達後20日內，向本院提出上訴狀並表明上
訴理由，如於本判決宣示後送達前提起上訴者，應於判決送達後
20日內補提上訴理由書（須按他造當事人人數附繕本）。
中　　華　　民　　國　　96　　年　 　8　　月　 30  　 日
　　　　　　　　　　　　　　　書記官  蔡玫芳
附註:
行政訴訟法第235條（第1項、第2項）:
對於適用簡易程序之裁判提起上訴或抗告，須經最高行政法院之
許可。
前項許可，以訴訟事件所涉及之法律見解具有原則性者為限。
